【裁判字號】    97,交聲,401
【裁判日期】    970402
【裁判案由】    聲明異議
【裁判全文】
臺灣高雄地方法院交通事件裁定         97年度交聲字第401號
原處分機關  高雄市政府交通局
異  議  人  甲○○
即受處分人
上列異議人即受處分人因違反道路交通管理處罰條例案件，對於
高雄市政府交通局97年1 月31日所為之處分（高市府交裁字第裁
32-BT0000000號），聲明異議，本院裁定如下：
    主  文
原處分撤銷。
甲○○汽車駕駛人，行車速度超過規定之最高時速未滿二十公里
，處罰鍰新臺幣壹仟貳佰元，並記違規點數壹點。
    理  由
一、原處分意旨略以：異議人即受處分人甲○○於民國96年11月
    2 日上午11時49分許，騎乘車牌號碼OZQ-209 號重型機車，
    行經高雄市○○○路新航廈出口北上300 公尺限速40公里路
    段時，以時速57公里之時速行駛，超速17公里，經測速照相
    後，為警逕行舉發，原處分機關爰依道路交通管理處罰條例
    第40條之規定，裁處異議人罰鍰新臺幣（下同）1,200 元等
    語。
二、聲明異議意旨略以：異議人確有於上開時、地騎乘上開機車
    行經該路段，惟該路段因速限40公里之標誌設置過高，致使
    異議人無法看到該速限標誌，且警告測速之告示牌置放於快
    、慢車道中間之花圃上，使人誤以為係針對快車道之車輛進
    行測速，原處分顯有違誤，爰依法聲明異議，請求撤銷原處
    分云云。
三、按汽車駕駛人，行車速度超過規定之最高時速，處新臺幣1,
    200 元以上2,400 元以下罰鍰，併計違規點數1 點，道路交
    通管理處罰條例第40條、第63條第1 項第1 款定有明文。再
    依違反道路交通管理事件統一裁罰基準表規定，機車駕駛人
    行車速度，超過規定之最高時速未滿20公里，處罰鍰1,200
    元，併記違規點數1 點；又汽車駕駛人經以科學儀器取得證
    據資料證明其行為違規，當場不能或不宜攔截製單舉發，得
    逕行舉發；對於行車速度超過規定之最高速限之違規行為，
    採用固定或非固定式科學儀器取得證據資料證明者，於一般
    道路須至少於100 公尺，於高速公路、快速公路須至少於30
    0 公尺前，明顯標示之；道路交通管理處罰條例第7 條之2
    第1 項第7 款、第3 項規定甚詳。
四、經查：
  (一)本件異議人於96年11月2 日上午11時49分許，騎乘上開機車
    ，行經機車道限速標誌40公里之高雄市○○○路新航廈出口
    北上300 公尺處，以時速57公里超速行駛之事實，業經異議
    人供承在卷，並有高雄市政府違反交通管理事件裁決書、高
    雄市政府警察局高市警交相字第BT0000000 號舉發違反道路
    交通管理事件通知單及舉發照片1 幀在卷可憑（見本院卷第
    7 頁、第26頁）。
  (二)異議人雖以前揭情詞置辯，惟查本件異議人駕駛前開機車超
    速之路段前方路口（即中山四路與平和東路口），設有限速
    40公里之標誌，且該標誌之大小及高度均符合道路交通標誌
    標線號誌設置規則之規定乙節，業據證人即高雄市政府交通
    局第四科科員乙○○於本院調查中證述明確（參本院卷第34
    頁），且觀之該路口之照片（參本院卷第15頁），該速限標
    誌係設於紅綠燈號誌之右邊，正常行車時若有注意號誌之變
    化當可看見該速限標誌，異議人辯稱速限標誌設置過高，故
    無法看到該標誌等語，尚難採信。況依道路交通安全規則第
    93條第1 項第1 款之規定，行車速度在無標誌或標線之路段
    （非高速公路之一般路段），時速不得超過50公里。是本件
    縱使異議人未見或未注意上開行車速率40公里之速限標誌，
    行車速度亦不得超過50公里，然異議人以57公里之時速騎乘
    機車，其行車速度，亦已超過規定之最高時速，是異議人以
    速限標誌設置過高，故未能看見該處速度限制所辯，實未能
    脫免其違規超速行為之責，此部分所辯洵無足採。又查舉發
    違規地點前約200 公尺處於快、慢車道間之花圃上，設有「
    測速照相請減速」之警示牌，提醒駕駛人作防範應變措施，
    業據證人即舉發員警丙○○於本院調查中結證明確（參本院
    卷第22頁），並有證人丙○○所提出當日執勤前、後針對警
    示牌所拍攝之照片供本院核對（參本院卷第25頁），而觀之
    證人所丙○○所提供之照片，在靠近快車道之花圃上及靠近
    慢車道之花圃上，各立有警示牌1 面，則一般駕駛人見警方
    如此設立警示牌，當知係針對快車道及慢車道之車輛進行測
    速，異議人所辯容易使人混淆係針對快車道之車輛進行測速
    等語，毫無可採。從而，本件異議人騎乘機車行經之上開路
    段，確係設有速限及警告標誌，故警方舉發其違規超速之採
    證過程於法並無不合乙節自堪認定。異議人上開所辯，顯係
    卸責之詞，不足採信。
五、綜上所述，原處分機關認異議人有上開違規事由，依道路交
    通管理處罰條例第40條之規定裁處異議人罰鍰1,200 元，固
    屬有據。然按汽車駕駛人，違反同條例第40條之規定者，除
    依原條款處罰鍰外，並應予以記違規點數1 點，道路交通管
    理處罰條例第63條第1 項第1 款定有明文。原處分機關既認
    本件異議人係違反同條例第40條之規定，則除處上開罰鍰外
    ，自應併予記違規點數1 點，惟原裁決處分漏未處罰，於法
    自有未合，且上開記點之處罰，係屬強制規定，無從減免。
    本件異議人之異議雖無理由，惟原處分既有上開瑕疵，仍屬
    無可維持，自應由本院將原處分撤銷，並依道路交通管理處
    罰條例第40條、第63條第1 項第1 款之規定，自為裁定如主
    文第2 項所示。又本件雖係異議人聲明異議之案件，惟原處
    分既有適用法條不當之情形，自無不利益變更禁止原則之適
    用，附此敘明。
六、據上論斷，應依道路交通案件處理辦法第20條前段，裁定如
    主文。
中    華    民    國    97    年    4     月    2     日
                       交通法庭    法  官  林揚奇
如不服本裁定應於送達後5日內向本院提出抗告狀。
以上正本證明與原本無異。
中    華    民    國    97    年    4     月    2     日
                                   書記官  何明昌


司法院資訊處製作；財團法人民間司法改革基金會備份。
